【裁判字號】    94,交聲,306
【裁判日期】    950306
【裁判案由】    聲明異議
【裁判全文】
臺灣臺南地方法院交通事件裁定         94年度交聲字第306號
移送機關  交通部公路總局嘉義區監理所臺南監理站
受處分人
即異議人  乙○○
上列受處分人因違反道路交通管理處罰條例案件，對於交通部公
路總局嘉義區監理所臺南監理站民國九十四年六月二日所為之裁
決處分（處分案號：嘉監南字第裁七四－Ｚ00000000號
）聲明異議，本院裁定如下：
    主  文
異議駁回。
    理  由
一、聲明異議意旨略以：受處分人即異議人乙○○於民國九十四
    年四月十九日十九時二十八分許，駕駛車牌號碼Ｊ三－三一
    七一號自用小客車，行經最高速限時速八十公里之國道八號
    高速公路西向二點八公里處，遭員警以雷射測速槍測定異議
    人以時速一百零一公里之速度違規超速行駛為由，開單舉發
    ，復經交通部公路總局嘉義區監理所臺南監理站（以下簡稱
    臺南監理站）裁處罰鍰，並記違規點數一點。然當時交通流
    量大，車輛多，天色已晚，雷射測速槍上又未顯示異議人所
    駕駛車輛之車號，應無法確認執勤員警所測得之車速即是異
    議人所駕駛小客車之行車速度，又雷射測速槍之正確性，亦
    堪質疑，相關單位應出示採證相片或其他相關證明文件，以
    證明異議人確有違規情事。又異議人於警員舉發當日，係在
    不了解狀況之情形下，在舉發通知單之「收受通知聯者簽章
    」欄上簽名，不代表異議人承認有違規情事。從而，異議人
    不服原裁處，乃提起本件異議。
二、按汽車駕駛人，行車速度，超過規定之最高時速者，處新臺
    幣一千二百元以上二千四百元以下罰鍰；並予記違規點數一
    點，道路交通管理處罰條例第四十條第一項、第六十三條第
    一項第一款分別定有明文。
三、經查：
（一）受處分人即異議人乙○○於九十四年四月十九日十九時二
      十八分許，駕駛車牌號碼Ｊ三－三一七一號自用小客車，
      行經最高速限時速八十公里之國道八號高速公路西向二點
      八公里處乙節，為異議人自認在卷；又員警以經使用雷射
      測速槍測得異議人在上開道路駕駛上揭自用小客車，行車
      時速一百零一公里，超過規定之最高速限時速二十一公里
      為由，而開單舉發之情，亦有臺南縣警察局南縣警交字第
      Ｚ00000000號舉發違反道路交通管理事件通知單
      一紙附卷可稽。
（二）證人即當日執行勤務舉發本違規事件之內政部警政署國道
      公路警察局第四警察隊新市分隊警員甲○○於本院調查時
      到庭具結證稱：本件舉發當時是晚上，伊等站在國道八號
      高速公路西向二點六公里往西約一、二十公尺處，將警車
      停在西向二點六公里要下交流道的外側路肩，以雷射測速
      槍進行測速。當時國道八號高速公路西向二點八公里處僅
      有二個車道，異議人開在內側快車道，當時雖有車陣，但
      異議人的車子是該車陣的第一輛，外側快車道雖有其他車
      子，但都是在異議人車子的後面，測量時伊距離異議人一
      百八十八公尺，測得異議人行車時速一百零一公里，測得
      異議人超速後，伊攔查異議人所駕駛之車輛，請其出示證
      件，並將違規情事告知，伊要將雷射測速槍顯示的數據予
      異議人觀看，遭異議人拒絕。異議人當場是否有表示異議
      ，伊已沒有印象。舉發時所使用之雷射測速槍為ＬＴＩ20
      .20 ＵＬＴＲＡＬＹＴＥ機種，係利用紅外線單點測速，
      不受其他車輛及天色干擾影響，晚上測量比白天的效果好
      ，因為測量時會瞄準車燈的中心點，白天因為沒有車燈，
      所以不好瞄準，而當時異議人的車子有開車燈，且施測時
      距離被測者僅有一百八十八公尺，一次又僅測量一輛車，
      又無晃動，不會發生誤測的情形等語（見本院卷第六十二
      至六十四頁）。經核證人甲○○與異議人並不相識，素無
      怨隙，且係依法執行公務之執勤警員，於執行公務時，即
      受行政懲處責任之監督，到庭具結作證更以刑罰擔保其真
      實性，應無甘冒行政懲處及刑法偽證罪責任而恣意誣攀之
      理，是該證人上開證詞足堪憑信。
（三）本件執勤警員所用之雷射槍測速器為ＬＴＩ20.20ＵＬＴ
      －ＲＡＬＹＴＥ機種，乃國外先進科學儀器，因我國經濟
      部中央標準檢驗局尚未有檢定雷射槍測速器之規範，故在
      未有檢定規範以前適用國際檢驗規定（國外需經過檢定合
      格始得出廠），且該檢驗合格文件譯本，業經我國臺灣臺
      北地方法院公證人認證在案等情，則有臺灣臺北地方法院
      公證處（戊）八十五年度認字第九八三六號認證書影本存
      卷可證（見本院卷第三十四頁）。又依卷附ＬＴＩ20.20
      實驗室及野外鑑測報告可知，在測試條件為一條乾燥、直
      而平的雙線道路，天氣晴朗的白天在巡邏車旁手持ＬＴＩ
        20.20（即本件相同型式之雷射槍測速器）測試，測試
      步驟則係同時使用經校驗過之警用雷達設備量測目標車輛
      速率，在下列標準目標車輛速率：○、一○、二○、三○
      、四○、五○、六○、七○英哩／時，各取五組測值。大
      約在測試中途，目標車輛在移動中，接近測速設備時量測
      並記錄測值。當量測速率時，目標車輛距離在五十和五百
      英呎之間。並小心的讀取以降低因量測角度所造成之誤差
      。其測試之結論為：在此測試條件下，ＬＴＩ20.20量測
      目標車輛速率精度為－１到＋１英哩／時。此外，綜合各
      項測試結果，ＬＴＩ20.20量測目標車輛速率範圍為－１
      ９９到＋１９９英哩／時，而量測目標車輛速率精度則為
      －２到＋１英哩／時（分見本院卷第四十六頁、第四十九
      頁）。基此，足見本件執勤警員所使用之雷射槍測速器之
      準確度及正確性，應均值得信賴。在參以上開證人證詞可
      知，本件警員據以檢測速度之雷射測速槍，因具有一次只
      針對一輛車子測速，且執勤員警甲○○當時確實係僅針對
      異議人所駕駛之車輛檢測行車速度等情，故本件執勤警員
      對於異議人乙○○違規超速行為之認定與舉發，經核應無
      錯誤之疑慮。因此，異議人於前述時、地，有行車速度，
      超過規定之最高時速之違規行為，應無疑問。
（四）按交通勤務警察或依法令執行交通稽查任務人員，開單舉
      發違反道路交通管理處罰條例所列之違規事實，經公路主
      管機關或警察機關所為之裁決處罰，本質上為行政處分，
      係公務員基於職務上權力，依法就特定之具體事件所為，
      並具有公法上效果之單方行政行為。而根據公務員為公法
      上行為具有公信力之原則，該行政處分當可被推定為真正
      ，且其據以依法處分之事實認定，亦應可推定為正確無誤
      ，故本此公信原則，立法者乃賦予交通勤務警察或依法令
      執行交通稽查任務人員得當機處分，以達成維護交通秩序
      及公共安全之行政目的。反之，若謂公務員之一切行政行
      為，均需預留充分之證據，以證明其所認定之事實為真，
      則國家行政勢必受到相當程度之阻礙，而且相關行政目的
      亦難以順利達成，故刑事訴訟法中就犯罪證據有關之規定
      ，與屬於行政秩序罰之交通違規裁罰本旨不相符合之部分
      ，自不在得以準用之列。從而，交通違規行政爭訟之舉證
      責任原理，應非如刑事案件中，必須超越任何合理懷疑，
      始可為有罪判決之嚴格證明程度，而係應與民事訴訟之舉
      證責任原理相類似。亦即，基本上應就行政機關與人民所
      各自主張有利於己之事實，分配其應盡之舉證責任，而非
      逕予適用刑事訴訟法上之「無罪推定」原則，此觀諸行政
      訴訟法第一百三十六條，規定行政訴訟程序準用民事訴訟
      法第二百七十七條舉證責任分配原則之立法意旨，即可明
      瞭。
（五）本件異議人乙○○雖辯稱本件違規舉發超速可能有誤判等
      情，然其並未就本件執勤員警之舉發有誤，提出確實事證
      以供本院調查，且亦查無任何相關事證，足資證明執勤員
      警確有捏造事實違法取締之情事，揆諸前揭說明，執勤警
      員本其維護交通秩序及道路安全職責所為之上述舉發，自
      應受到合法、正確之推定。況如前所述，原處分機關臺南
      監理站，係依據舉發通知單裁決異議人駕駛車輛超速行駛
      ；而舉發本件違規事件之警員甲○○，亦到庭就舉發當時
      所使用之雷射槍測速槍之準確度、正確性，及發現異議人
      超速行駛後舉發之經過等事實證述無誤，故本件異議人乙
      ○○於前述時、地，駕車行經最高速限為時速八十公里之
      國道八號高速公路西向二點八公里處，確有車速超過最高
      時速而達時速一百零一公里之違規行為，應無疑義。
（六）異議人另辯稱其係於不解其意之情形下，在舉發通知單移
      送聯上之「收受通知聯者簽章」欄上簽名云云，然在該欄
      位簽章者，係代表已收受該舉發通知單或知悉遭舉發內容
      之意思，非謂在該處簽名者即已當然承認其確有違規之事
      實，而本件異議人並不爭執其已收受該舉發通知單之通知
      聯，是其上開辯解，對於本件違規事實之確認，並不生任
      何影響，附此敘明。
四、綜上所述，本件受處分人即異議人乙○○於上揭時、地，駕
    駛前述自用小客車，有行車速度超過規定最高時速之違規事
    實既可認定，則原處分機關即交通部公路總局嘉義區監理所
    臺南監理站據此引用道路交通管理處罰條例第四十條第一項
    及第六十三條第一項第一款等規定，並參酌違反道路交通管
    理事件統一裁罰標準表之相關內容，而裁處異議人罰鍰新臺
    幣一千九百元，並記違規點數一點，於法並無不當。從而，
    本件異議人之異議經核並無理由，應予駁回。
五、據上論斷，應依道路交通案件處理辦法第十九條，裁定如主
    文。
中    華    民    國    95    年    3     月    6     日
                    交通法庭  法  官  莊玉熙
右正本證明與原本無異。
如不服本裁定應於送達後五日內向本院提出抗告狀。
                              書記官  劉鴻瑛
中    華    民    國    95    年    3     月    7     日


司法院資訊處製作；財團法人民間司法改革基金會備份。
